【裁判字號】    90,台上,6710
【裁判日期】    901101
【裁判案由】    違反槍砲彈藥刀械管制條例
【裁判全文】
最高法院刑事判決                                九十年度台上字第六七一○號
    上  訴  人  丙○○
                        籍設台.
                甲○○
                乙○○
右上訴人等因違反槍砲彈藥刀械管制條例案件，不服台灣高等法院中華民國九十年五
月八日第二審更審判決（八十九年度上更(一)字第六七二號，起訴案號：台灣基隆地方
法院檢察署八十五年度偵字第四三五四、四八九六號），提起上訴，本院判決如左：
    主  文
上訴駁回。
    理  由
甲、丙○○、甲○○部分：
按刑事訴訟法第三百七十七條規定：上訴於第三審法院，非以判決違背法令為理由，
不得為之。是提起第三審上訴，應以原判決違背法令為理由，係屬法定要件。如果上
訴理由狀並未依據卷內訴訟資料具體指摘原判決不適用何種法則或如何適用不當，或
係對原審採證認事職權之適法行使及原判決已論駁或說明之事項，重為事實上之爭辯
，或徒憑己見任意指摘，或顯與法律規定得為第三審上訴理由之違法情形不相適合時
，俱應認其上訴為違背法律上之程式，予以駁回。上訴人丙○○上訴意旨略稱：1.原
審囑託訊問證人張文和、葉明益，其等證詞諸多與事實不符，張文和於自白狀稱伊「
於（民國，下同）八十五年農曆年前與丙○○同往葉明益家中交錢給葉明益作為葉明
益另行預購槍彈之用，……其於八十四年十二月底或八十五年一月初，收受丙○○及
黃瑞明二人所交付之（新台幣，下同）二百五十萬元」，其自白之任意性、真實性均
有疑竇，原判決事實欄第六項所載「張文和於八十五年一月間，與丙○○以一百五十
萬元向葉明益買改造槍枝等之部分改造之工具、材料」，與前開認定不合；上訴人雖
未請求與證人對質，但原審未命各該證人與丙○○對質，逕予全部採認，並未說明其
採認之理由，有調查未盡及判決理由不備之違法。2.原判決事實欄所記載犯罪時間「
八十五年一月間」及「八十五年九月間」，究係上旬、中旬或下旬？「某日」為何日
上午、下午或晚上？第五項所稱「不詳時、地」，究係何時、何地及改造槍枝之工具
為何，有無在沒收物品之列？又葉明益所稱幫丙○○改造槍枝，為二支或三支？均未
明白認定，其對於事實之記載，於法不合。3.原判決理由壹之二之(一)、(二)，在三之(一)
論罪部分有顯示，惟壹之二之(三)共同意圖販賣改造槍彈部分，在三之(一)論罪部分則未
顯示，有理由矛盾或不備之違法。4.又原審採信黃瑞明之供述，認定係「金龜」與「
阿和」在後面看槍，張文和則稱錢是黃瑞明交伊，實情如何？原審未予釐清，有調查
職責未盡之違法。5.原判決事實欄第三項記載丙○○駕車搭載黃瑞明、張文和及綽號
「金龜」者，在車上，由張文和與綽號「金龜」之男子討價還價後，以每把三十二萬
元之價格成交，出售槍枝予「金龜」者，其理由第十三頁則記載張文和於警訊之供述
為「每把槍新台幣肆拾萬元，經討價還價後每支拾萬元」，有事實欄記載與理由說
明不一致之違誤云云。另上訴人甲○○上訴意旨：原判決昧於事實，且任意推定犯罪
事實，對於被告之證據漏而不審，殊難令人甘服云云。
惟查：原判決對於丙○○改造槍枝及製造子彈出售，甲○○未經許可無故持有可發射
子彈具殺傷力之改造手槍及無故持有彈藥之事實，業經說明依憑丙○○於警訊之供詞
，證人葉明益、張文和之證供，原審共同被告黃瑞明、甲○○於警訊不利於己之供述
，及原判決附表壹所示扣案之改造槍械、子彈及改造之材料，其附表貳所示改造槍械
之工具、手槍及子彈之成品、半成品等物，並參酌蔡函寬、陳碧珍、蔡裕民、蔡玉華
、蔡明金之證詞，暨內政部警政署刑事警察局鑑驗通知書、陸軍步兵第○○○（詳卷
）師司令部八十六年判字第○二○號判決書等證據而為認定；對於丙○○否認改造槍
彈及販賣之辯解，認為不可採取，並予以指駁說明，其推理論斷於證據法則並無違背
。且查：一、證據之取捨及證據之證明力如何，均屬事實審法院得自由裁量、判斷之
職權，苟其此項裁量、判斷，並不悖乎通常一般之人日常生活經驗之定則或論理法則
，又於判決內論其何以作此判斷之心證理由者，即不得任意指摘其為違法。原判決
理由壹第二項之一，對於認定丙○○與張文和、葉明益，組成改造槍械集團，陸續改
造成可供發射子彈具有殺傷力之改造玩具手槍及具有殺傷力之土造子彈之事實，經核
所為論敘均與卷內證據資料相符，原審既未認定張文和、葉明益之證供有事實不明之
情形，復已將張文和、葉明益陳述之要旨告知丙○○，予以辯解之機會（見原審卷第
二八四頁），即使未命與丙○○對質，亦無違法可言（本院二十六年上字第一九○七
號判例意旨參照）。二、犯罪時間、地點，除有特殊情形外，並非構成犯罪事實之要
素；有罪判決關於時間、地點之記載，旨在辨別犯罪之個別性；故依訴訟資料為此記
載已達於可得而定之程度，而無礙於犯罪個別性之辨別者，尚不生違背法令之問題，
更不得執為第三審上訴之適法理由。依原判決事實欄第二、三、五項所記載丙○○等
之犯行，雖未能進一步明確記載犯罪之詳細時間或地點，及其第五項有無得沒收之犯
罪工具，但均無礙於其犯罪個別性之辨別，自無足致影響判決結果之違法。三、原判
決於事實欄第四項及理由壹之二之(三)認定丙○○與張文和、葉明益為共同意圖販賣改
造槍彈，找尋改造玩具手槍之材料，而由丙○○、張文和二人至香港購買改造用之玩
具手槍及塑鋼子彈等情，並未認定丙○○等已就該購得之玩具手槍及塑鋼子彈完成改
造之行為；且對於其與丙○○等改造、販賣槍彈犯行相關性，並於理由壹第七項說明
該部分之扣押物與其他之改造工具等係丙○○與張文和、葉明益等人所有供犯罪所用
或預備之物，而予宣告沒收，其所為法律上之論斷，亦無違誤。四、刑事訴訟法第三
百七十九條第十款所稱應調查之證據，係指與待證事實有重要關係，在客觀上認為應
行調查者而言。原判決所引用黃瑞明於警訊供述「我們是在丙○○之車上交易，蔡某
繞台中市區，我坐前座，『金龜』與『阿和』在後面看槍交易」，及張文和所供「是
在丙○○駕駛之車上交易的，丙○○繞台中市區，黃瑞明坐前座，我與『金龜』坐後
面看槍交易」及「錢是黃瑞明拿給我的」等語（見原判決第十二、十三頁），彼此並
無紛歧，自不具客觀上應進一步調查釐清之必要性。五、張文和於八十五年十二月十
八日在警訊係供稱「每把槍新台幣肆拾萬元，經討價後每支槍售拾貳萬元」（見台
南市警察局南市警刑偵字第六○四號卷內張文和偵訊筆錄第三次），此與原判決理由
所引用黃瑞明於警訊證述「他（指張文和）出價新台幣肆拾萬元，我們討價每支新台
幣拾貳萬元」等語相符；原判決第十三頁於理由內引用張文和於警訊之上開供述為
「每把槍新台幣肆拾萬元，經討價還價後每支槍拾萬元。」云云，僅係對價款之部
分文字漏載，對於認定丙○○等該販賣槍彈之基本事實，並無影響。核丙○○上訴意
旨俱係對採證認事之職權行使，及原審已調查明確並於判決內論駁或說明之事項，徒
憑己見重為事實上之爭辯，顯與法律規定得為第三審上訴理由之違法情形不相適合。
另甲○○上訴意旨，並未依據卷內訴訟資料具體指摘原判決不適用何種法則或如何適
用不當，亦非適法之第三審上訴理由。綜上所述，依首揭說明，應認本件上訴為違背
法律上之程式，予以駁回。
乙、乙○○部分：
查第三審上訴書狀，應敘述上訴之理由，其未敘述者，得於提起上訴後十日內補提理
由書於原審法院；其已逾上述期間，而於第三審法院未判決前仍未提出上訴理由書狀
者，第三審法院應以判決駁回之。刑事訴訟法第三百八十二條第一項、第三百九十五
條後段規定甚明。本件上訴人乙○○因違反槍砲彈藥刀械管制條例案件，不服原審判
決，於九十年五月二十四日提起上訴（原審法院收受上訴狀日期為同年月二十五日）
，並未敘述理由，迄今逾期已久，於本院未判決前仍未提出，依上開規定其上訴自非
合法，應併予駁回。
據上論結，應依刑事訴訟法第三百九十五條，判決如主文。
中      華      民      國     九十     年     十一     月      一      日
                              最高法院刑事第十二庭
                                  審判長法官  呂  潮  澤
                                        法官  陳  世  雄
                                        法官  孫  增  同
                                        法官  林  開  任
                                        法官  張  春  福
      右正本證明與原本無異
                                              書  記  官
中      華      民      國     九十     年     十一     月      六      日
                                                                       Ａ


司法院資訊處製作；財團法人民間司法改革基金會備份。
